【裁判字號】    87,家上,158
【裁判日期】    890629
【裁判案由】    請求扣減遺贈財產
【裁判全文】
臺灣高等法院高雄分院民事判決  八十七年度家上字第一五八號
      上  訴  人  丙○○
      訴訟代理人  呂郁斌律師
      被 上訴 人  戊○○○
                  丁○○○
                  甲○○○
                  乙○○
      右四人共同
      訴訟代理人  康裕成律師  住高雄市苓雅區○○○路一八二號
                  洪幼珍律師  住高雄市苓雅區○○○路一八二號
右當事人間請求扣減遺贈財產事件，上訴人對於中華民國八十七年七月二十日臺灣高
雄地方法院八十五年重家訴字第一號第一審判決提起上訴，本院判決如左：
      主      文
上訴駁回。
第二審訴訟費用由上訴人負擔。
      事      實
甲、上訴人方面：
  一、聲明：求為判決：
    (一)原判決關於不利上訴人部分廢棄。
    (二)右開廢棄部分，被上訴人在第一審之訴駁回。
    (三)第一、二審訴訟費用由被上訴人負擔。
  二、陳述：除引用原審判決書記載者外，另補稱：
    (一)黃德元於八十一年間提供岡山鎮○○○段三六號土地（嗣分割增同段三六之十
      四號、三六之十五號及三六之十六號等三筆土地），給黃龍標週轉，並非將該
      土地全部贈與給黃龍標，而係責成黃龍標將土地構建成四棟透天厝，其中二棟
      供黃龍標單獨出售，得款用以清償黃龍標之債務，另外二棟則歸黃德元所有，
      即三六號土地及其上建物，以乙○○為原始起造人，門牌號碼為岡山鎮○○○
      街三○巷八號，及三六之十四號土地及其上建物，門牌號碼為岡山鎮○○○街
      三○巷六號，原始起造人為盧金蘭。黃德元將後一棟分配予大房派下之女兒即
      王黃玉隨、余黃玉華、甲○○○、黃玉盆、蔡黃玉系等人，將前一棟分配予二
      房派下之女兒即有鍾黃玉秀、丁○○○、乙○○三人，並以乙○○之名義登記
      產權，易言之，黃德元生前已以分居為由，將部分財產預作分配給兒女。證人
      黃春記八十八年二月一日於鈞院證稱「遺囑是蕭律師寫的，內容都是按黃德元
      之意思寫的．．．．當時我有問黃德元，女兒怎麼處理，他說．．．．並告訴
      我，他有四間房子，其中二間房屋一間分給大太太的女兒，另外一間分給二太
      太女兒」等語，另證人盧忠誠同日亦證稱「．．．．黃春記在當時也有向黃德
      元問女兒如何處理，我在旁邊，黃德元說有四間房屋，其中二間他好像說要分
      給女兒」等語，而兩造的親姊妹王黃玉隨八十八年三月一日於鈞院亦證稱：「
      我父親生前曾告訴我有蓋二間房屋，一間要送給阿姨即姨太太，房子阿姨死後
      要給其生女乙○○、黃玉遜、黃玉秀三人分得，另一間給我媽媽所生的孩子共
      四人，即我、黃玉盆、黃玉華、黃玉敏．．．．在立遺囑前，我爸爸告訴我，
      黃進忠、黃龍標、黃崑池、黃丁財等人均有分到財產」等語，衡情王黃玉隨為
      兩造之親姊姊，其證言應無偏頗任何一方之理。顯然黃德元是在將財產妥為分
      配給子女後，始會興起代筆遺囑之念頭，而給二房諸女兒之房子彼時確已登記
      在乙○○名下，至於給大房諸女兒之房子後來遭黃崑池變賣，並將變賣所得款
      項先分給黃玉敏、黃玉盆二人各十五萬元（詳王黃玉隨同日筆錄，後續又拿多
      少錢則不得而知），足證黃德元確有以該二棟房屋遺贈給被上訴人之實。
    (二)八十二年六月廿二日黃德元自忖已就財產在兒女之間做一分配，始會於代筆遺
      囑中記載「遺囑人之其他子女黃進忠．．．黃玉盆已因結婚、分居或營業而從
      遺囑人受有財產之贈與」等語，探究黃德元之真意，顯然係將名下三六號土地
      作為特種贈與之意，從而原審未將三六號土地納入應繼遺產，並認定被上訴人
      等人未從黃德元處受贈若干特種贈與，似與實情相悖。
    (三)與系爭土地中三三之十三號毗鄰之同段十八之六三號，雙邊面臨馬路，尚只能
      以每坪二十萬元賣出，則三三之十三地號每坪之市價絕對低於二十萬，原審卻
      以每坪二十九萬七千五百二十四元做為三三之十三地號之鑑定單價，每坪較市
      價差距將近十萬元，顯不合理而悖於行情。又系爭三三之十九號土地與同段三
      六之十一號土地毗鄰，三十六之十一號土地每坪以十五萬元賣出，但三三之十
      九號土地正逢「路沖」，故每坪市價應比十五萬元為低，原審以每坪十三萬零
      九百一十元做為三三之十九號土地之鑑定單價，上訴人並無異見。
    (四)訴外人黃丁財於七十二年二月二日親立之切結書略載：黃丁財因需款甚殷，已
      自父親黃德元之財產中取走日後應繼份額新台幣二百四十萬元，並承諾將來應
      繼份額全部拋棄，顯然黃丁財對黃德元之財產已無繼承權，被上訴人竟稱：被
      繼承人黃德元生前（八十一年）提供．．．．而將其中一棟登記在乙○○名
      下之房屋，實際上是被繼承人黃德元贈與黃丁財，因黃丁財生性浪費，為避免
      其任意處分，黃德元生前始指示信託登記在乙○○名下．．．．．云云，顯與
      卷附證據不符。
    (五)八十一年間黃德元將下竹圍段三六號土地交由黃進忠等人興建透天三層樓房四
      棟，其中兩棟由黃德元取得，另兩棟由黃進忠等人出賣後，扣除成本，得款用
      以清償黃進忠等人對外積欠之債務，而黃德元彼時主張擁有上開二棟三層樓房
      之用意，乃在於安排將二棟樓房各分配予大房及二房派下女兒擁有，其中分配
      予二房派下（計有鍾黃玉秀、丁○○○、乙○○等三名女兒）之房屋業經信託
      登記予乙○○名下，另分配予大房派下（計有王黃玉隨、余黃玉華、甲○○○
      、黃玉盆、蔡黃玉系）之房屋則已由黃昆池出賣，黃玉敏、黃玉盆二人並各分
      得部分現金，此二棟房屋乃黃德元以「分居」之意預先分配予子女，自應依民
      法第一千一百七十三條之規定將該二棟房屋之贈與價額加入應繼財產，並自被
      上訴人之應繼分中扣除。
    (六)綜上所述，黃德元之遺產範圍，除已出賣之三七之四土地號，得款九百零八萬
      六千元，及三三之九三號土地，得款五百零八萬三千八百九十元外，另有三三
      之十九號、三三之十三號及三三之九二號等三筆土地及二棟房屋，其總值約為
      四千一百六十九萬四千三百一十八元。而被上訴人之特留分則為一百六十萬三
      千六百二十八元（41,694,318×1/26=1,603,628）。
    (七)至於被上訴人之特留分有無被侵害，被侵害之數額多少，攸關上開二棟房屋是
      否被認定為被上訴人已預先分配而得之遺產，尤其登記在乙○○名下之房屋既
      係欲分配給黃德元二房女兒之財產，則被上訴人乙○○、鍾黃玉秀、丁○○○
      等三位二房派下之女兒，應視為已分得遺產7,500,000/3，即二百五十萬元，
      始合理，至於甲○○○則分得7,500,000/5，即一百五十萬元。
    (八)上開三六號土地及其上建物，其產權不但由乙○○名下出賣給王乙（黃進忠之
      妻），再由王乙出賣給曾林雪娥，乙○○甚至於八十二年二月二十三日以該三
      六號土地向岡山信用合作社貸款並設定本金最高限額七百二十萬元之抵押權，
      與黃丁財俱無淵源，足證此筆不動產並非分配給黃丁財，而暫時信託於乙○○
      名下，故縱此筆不動產無法推定係二房女兒所共得，至少亦可認定是分配予乙
      ○○所得，從而乙○○應無權再主張分配遺產。
  三、證據：除引用原審判決書記載者外，另補提：土地登記簿謄本暨建築改良登記
      簿謄本各四份，並聲請傳訊王黃玉隨、黃春記、盧忠誠。
乙、被上訴人方面：
  一、聲明：求為判決如主文所示。
  二、陳述：除引用原審判決書記載者外，另補稱：
    (一)按應得特留分之人，如因被繼承人所為之遺贈，致其應得之數不足者，得按其
      不足之數由遺贈財產扣減之，民法第一千二百二十五條前段定有明文。在解釋
      上得為扣減之標的者，除「遺贈」外尚包括「應繼分之指定」、「遺產分割之
      指定」等，合先陳明。
    (二)本件兩造之被繼承人黃德元於八十二年六月二日製作之代筆遺囑載：「1.遺囑
      人所有坐落高雄縣岡山鎮○○○段三三之一三號，面積０．０三一八二八公頃
      （三三之一三號土地嗣後經分割為三三之一三號、三三之九二號及三三之九三
      號三筆土地），三三之一九號，面積０．００八九三五公頃，三七之四號，面
      積０．０一八五八八公頃等土地全部歸長子丙○○繼承；2.遺囑人之其他子女
      黃進忠、黃龍標、黃昆池、黃丁財、黃玉系（已死亡）、黃玉隨、黃玉秀、黃
      玉華、黃玉遜、黃玉敏、黃玉實（由他人收養）、乙○○、黃玉盆已因結婚、
      分居或營業而從遺囑人受有財產之贈與，所以不再給予繼承上揭財產，其他繼
      承人亦不得主張」。可見被繼承人所為應繼分之指定已侵害被上訴人之特留分
      ，被上訴人自得向上訴人行使特留分扣減權。
    (三)按「．．．特留分之規定，僅係限制遺產人處分其死後之遺產若當事人處分
      其生前之財產，自應尊重當事人本人之意思故關於當事人生前贈與其繼承人
      之財產，其贈與原因若非一千一百七十三條列舉者，固不得算入應繼遺產中，
      即其為一千一百七十三條列舉之原因．．．」；「．．．若因其他事由，贈與
      財產於繼承人，則應認其有使受贈人特受利益之意，不能與因結婚、分居或營
      業而為贈與者相提並論，民法第一千一百七十三條第一項列舉之事由，係限定
      其適用之範圍，並非例示之規定，於因其他事由所為之贈與，自屬不能適用」
      ，司法院二十一年院字第七四三號、最高法院二十七年上字第三二七一號分別
      著有解釋、判例可參。
    (四)被上訴人否認被繼承人黃德元生前有因結婚、分居或營業而對被上訴人為贈與
      ，且上訴人亦未能舉證明被上訴人受有特種贈與，證人黃昆池證稱：被繼承人
      黃德元生前並未因結婚而對被上訴人等為贈與。被繼承人黃德元生前亦未因分
      居或營業而對被上訴人為贈與。雖上訴人主張被繼承人黃德元生前提供下竹圍
      段卅六號土地予黃龍標興建房屋，而將其中一棟（經分割編定下竹圍段卅六號
      ）之房地登記在乙○○名下，另一棟（編定下竹圍段卅六之一四號）之房地係
      給大房諸女兒，後來遭黃昆池變賣，將變賣而得之款項先分予黃玉敏、黃玉盆
      各十五萬元，足證黃德元確有以該二棟房屋遺贈給被上訴人云云。惟查：被上
      訴人否認有前揭事實。實則，被繼承人黃德元生前（八十一年）提供下竹圍段
      三十六號土地予黃龍標興建房屋，而將其中一棟登記在乙○○名下之房屋，實
      際上是被繼承人黃德元贈與黃丁財，因黃丁財生性浪費，為避免其任意處分，
      黃德元生前始指示信託登記在乙○○名下（門牌號碼岡山鎮○○里○○○街三
      十巷八號房地）此有黃丁財所立書證附卷足證及證人黃昆池、黃進忠之證詞附
      卷足稽，該房地業經黃丁財於八十四年賣予他人得款花用，此亦有卷附登記簿
      謄本足證，從而，登記在乙○○名下的房地並非黃德元贈與乙○○甚明。縱令
      係黃德元生前所贈與，亦無法證明係特種贈與，是上訴人之主張為無理由。雖
      證人黃玉隨於鈞院調查時證稱：「我爸爸也曾告訴我黃昆池各拿十五萬元給黃
      玉敏、黃玉盆二人．．．」云云，惟黃玉敏當庭主張該十五萬元係黃玉敏與黃
      昆池間私人借貨，經查黃玉隨既未說明該十五萬元資金來源與被繼承人黃德元
      有任何關係，從而，上訴人既無法舉證證明該十五萬元是否為黃德元之特種贈
      與，上訴人之主張即為無理由。
    (五)綜右所陳，被繼承人黃德元生前並未因結婚、分居或營業而對被上訴人等有任
      何贈與，被繼承人之代筆遺囑亦未指明對被上訴人已為如何之贈與，且上訴人
      更未舉證以實其說，則上訴人主張特種贈與之歸扣即為無理由。
  三、證據：除引用原審判決書記載者外，另聲請囑託台灣省建築師公會高雄辦事處
      鑑定坐落高雄縣岡山鎮○○○段三三之一三，面積０．０三一八二八公頃，同
      段三三之一九號，面積０．００八九三五公頃之土地，在民國八十三年一月十
      日時每平方公尺之市價各為多少。及聲請傳訊証人黃昆池、黃進忠。
      理      由
一、本件被上訴人主張：兩造之被繼承人黃德元於八十二年六月二日，製作代筆遺囑
    ，將其所有系爭坐落高雄縣岡山鎮○○○段三三之一三號、面積０．０三一八二
    八公頃（嗣後分割增三三之九二號及三三之九三號，面積各為０．０一０００四
    公頃、０．０一一八二三公頃），三三之一九號、面積０．００八九三五公頃，
    三七之四號、面積０．０一八五八八公頃等三筆土地，全部遺贈於上訴人，並謂
    被上訴人已因結婚、分居或營業，從遺囑人（黃德元）受有財產之贈與，故不再
    給予繼承系爭土地。嗣黃德元於八十三年十一月三日死亡，上訴人將系爭土地移
    轉至其名下。惟被上訴人於被繼承人黃德元生前從未受有財產之贈與，被繼承人
    之行為已侵害被上訴人之特留分，被上訴人自得對上訴人行使特留分扣減權。爰
    求為判決上訴人應將坐落高雄縣岡山鎮○○○段三三之一三號、面積０．０一０
    ００一公頃，三三之九二號、面積０．０一０００四公頃，三三之一九號、面積
    ０．００八九三五公頃土地，各移轉登記應有部分二十六分之一與各被上訴人等
    語。（被上訴人於原審以系爭同段三七之四號、三三之九三號等二筆土地，經上
    訴人出賣於他人，並已完成所有權移轉登記，另依侵權行為法則，請求上訴人給
    付被上訴人各四十三萬零九百十一元本息部分，經原審判決敗訴後，未据被上訴
    人聲明不服）。
二、上訴人則以：被上訴人於被繼承人黃德元生前已因結婚、分居或營業受有特種贈
    與，伊未侵害被上訴人之特留分等語，資為抗辯。
三、查兩造之被繼承人黃德元於八十二年六月二日，製作代筆遺囑，載明：「(一)遺囑
    人所有坐落高雄縣岡山鎮○○○段三三之一三號、面積０．０三一八二八公頃（
    三三之一三地號土地嗣後經分割為三三之一三、三三之九二號及三三之九三號三
    筆土地），三三之一九號、面積０．００八九三五公頃，三七之四號、面積０．
    ０一八五八八公頃等土地全部歸長子丙○○繼承；(二)遺囑人之其他子女黃進忠、
    黃龍標、黃昆池、黃丁財、黃玉系（已死亡）、黃玉隨、黃玉秀、黃玉華、黃玉
    遜、黃玉敏、黃玉實（由他人收養）、乙○○、黃玉盆已因結婚、分居或營業而
    從遺囑人受有財產之贈與，所以不再給予繼承上揭財產，其他繼承人亦不得主張
    」，並經原審認證。嗣黃德元於八十三年十一月三日死亡，上訴人即於八十四年
    十一月二十二日，以岡字第二０七九一號申請所有權移轉登記，將系爭土地移轉
    登記其名下之事實，業據被上訴人提出代筆遺囑暨原審認證書、土地登記申請書
    、土地登記簿謄本等為證，復為上訴人所不爭執，自堪信為真實。
四、按應得特留分之人，如因被繼承人所為之遺贈，致其應得之數不足者，得按其不
    足之數由遺贈財產扣減之，民法第一千二百二十五條前段定有明文。民法雖僅規
    定被繼承人所為之「遺贈」，致特留分不足時，得按其不足之數由遺贈財產扣減
    之，惟被繼承人所為之「應繼分之指定」、「遺產分割之指定」及「死因贈與」
    等同樣有可能影響特留分、法理上亦應有其適用。本件兩造之被繼承人黃德元於
    遺囑中指定其所有之系爭土地全部由上訴人繼承，其餘子女包括被上訴人在內均
    不得繼承，足見黃德元所為上開遺囑之行為係為應繼分之指定，而非遺贈，被上
    訴人謂係遺贈，尚有誤會，惟依上開說明，應繼分之指定，若致應得特留分之人
    之特留分不足時，亦得按其不足之數由應繼財產扣減之，因此本件應審究者為兩
    造之被繼承人黃德元所為應繼分之指定是否侵害被上訴人之特留分。經查：
  (一)兩造之被繼承人黃德元於八十三年十一月三日死亡時，其所遺留之財產為系爭下
    竹圍段三三之一三號（嗣後經分割為三三之一三、三三之九二號及三三之九三號
    等三筆土地），三三之一九號、三七之四號等三筆土地，岡山信用合作社五十股
    股份及現金一萬元，此有遺產明細表可稽，並為兩造所不爭，是該三筆土地、岡
    山信用合作社五十股股份及現金一萬元為繼承開始當時兩造之應繼財產。
  (二)上訴人主張黃德元於八十一年間提供岡山鎮○○○段三六號土地（嗣分割增同段
    三六之十四號、三六之十五號及三六之十六號等三筆土地），給其子黃龍標週轉
    ，並非將該土地全部贈與給黃龍標，而係責成黃龍標將土地構建成四棟透天厝，
    其中二棟供黃龍標單獨出售，得款用以清償黃龍標之債務，另外二棟則歸黃德元
    所有，即三六號土地及其上建物，以乙○○為原始起造人，門牌號碼為岡山鎮○
    ○○街三○巷八號，及三六之十四號土地及其上建物，門牌號碼為岡山鎮○○○
    街三○巷六號，原始起造人為盧金蘭。黃德元將後一棟分配予大房派下之女兒即
    王黃玉隨、余黃玉華、甲○○○、黃玉盆、蔡黃玉系等人，將前一棟分配予二房
    派下之女兒即有鍾黃玉秀、丁○○○、乙○○三人，並以乙○○之名義登記產權
    ，因此，黃德元生前已以「分居」為由，將上開二棟房地財產分配給女兒，該二
    棟房地應加入為應繼財產云云。惟此為被上訴人所否認，且查縱令黃德元有將上
    開二棟房地贈與其女兒之事實，亦必須其女兒係因結婚、分居或營業而受贈，始
    得將該二棟房地加入為應繼財產。上訴人所舉之証人王黃玉隨、黃春記、盧忠誠
    ，並不能証明黃德元係因其女兒結婚、分居或營業而贈與上開二棟房地，是上訴
    人主張上開二棟房地應加入為應繼財產云云，自不足採。
  (三)兩造之被繼承人黃德元於代筆遺囑中雖載明「遺囑人之其他子女黃進忠、黃龍標
    、黃昆池、黃丁財、黃玉系（已死亡）、黃玉隨、黃玉秀、黃玉華、黃玉遜、黃
    玉敏、黃玉實（已由他人收養）、乙○○、黃玉盆已因結婚、分居或營業而從遺
    囑人受有財產之贈與」云云，惟此為被上訴人所否認，上訴人亦不能舉証証明其
    他子女包括被上訴人等在內，曾因結婚、分居或營業而從黃德元受有何種財產之
    贈與，此部分亦難採信。
  (四)綜上所述，本件繼承開始當時被繼承人黃德元所有之財產為系爭下竹圍段三三之
    一三號、三三之九二號、三三之九三號、三三之一九號、三七之四號等土地，及
    岡山信用合作社五十股股份暨現金一萬元，堪予認定。
  (五)上開應繼財產中系爭同段三七之四號土地，經上訴人出賣予第三人，得款九百二
    十七萬七千七百三十六元之事實，及同段三三之九三號土地，上訴人已於八十六
    年八月六日，分別將應有部分五分之四及五分之一出賣及贈與訴外人高月秋，出
    賣金額為四百零六萬六千九百四十元，贈與金額為一百零一萬六千九百五十元，
    合計五百零八萬三千八百九十元之事實，有土地買賣所有權移轉契約書及土地贈
    與所有權移轉契約書、土地增值稅贈與稅單、活期存款憑條等為證，並為被上訴
    人所不爭，堪予採信，因此上開同段三七之四號及三三之九三號土地，合計價值
    一千四百十六萬九千八百九十元，均由上訴人取得之事實，亦堪認定。
  (六)至兩造之被繼承人黃德元死亡時之債務有辦理系爭土地繼承所繳交之遺產稅二百
    一十萬二千五百零二元，及黃德元生前與黃進忠、黃龍標、黃昆池、黃丁財、范
    中蓓等六人共同以系爭土地向岡山信用合作社抵押貸款六百六十萬一千一百零五
    元，被繼承人黃德元負擔部分為一百一十萬零一百八十四元，合計被繼承人黃德
    元之總負債為三百二十萬二千六百八十六元，此有上訴人提出之遺產稅核定通知
    書、岡山信用合作社出具之證明書可證，復為被上訴人所不爭執，堪信為真實。
  (七)按直系血親卑親屬之特留分，為其應繼分二分之一，民法第一千二百二十三條第
    一款定有明文。查兩造被繼承人黃德元之繼承人計有丙○○、黃進忠、黃龍標、
    黃昆池、黃丁財、黃玉系（先黃德元死亡，由其子女胡蔡月娥、蔡月春、蘇蔡月
    桂、蔡明富、蔡名兼等代位繼承其應繼分）、黃玉隨、黃玉秀、黃玉華、黃玉遜
    、黃玉敏、乙○○、黃玉盆等十三人，且其等均未拋棄繼承之事實，有戶籍謄本
    附卷可稽，並為兩造所不爭執，堪予採信，依上開說明，被上訴人之特留分各為
    二十六分之一，堪予認定。
  (八)綜上所述，目前本件應繼財產有：登記上訴人名義所有之系爭同段三三之一三
    號、三三之九二號、三三之一九號三筆土地，岡山信用合作社五十股股份，
    現金一萬元，上訴人出賣及贈與應繼財產中同段三三之九三號、三七之四號土
    地所得之一千四百十六萬九千八百九十元；而被繼承人黃德元之債務則為三百二
    十萬二千六百八十六元，從應繼財產中扣除債務後，尚有登記上訴人名義所有
    之系爭同段三三之一三號、三三之九二號、三三之一九號三筆土地，岡山信用
    合作社五十股股份，一千零九十七萬七千二百零四元；除岡山信用合作社五
    十股股份，其餘登記上訴人名義所有之系爭同段三三之一三號、三三之九二號
    、三三之一九號三筆土地，一千零九十七萬七千二百零四元，均由上訴人取得
    ，足見兩造之被繼承人黃德元所為上開應繼分之指定確已侵害被上訴人之二十六
    分之一特留分。因此被上訴人主張依民法第一二二五條之規定，行使扣減權，請
    求上訴人應將坐落高雄縣岡山鎮○○○段三三之一三號、三三之九二號、三三之
    一九號土地，各移轉登記應有部分二十六分之一與各被上訴人，即有理由，應予
    准許。原審為上訴人敗訴判決，並無違誤，上訴意旨求予廢棄改判，非有理由，
    應予駁回。
五、本件判決之基礎已臻明確，兩造其餘之攻擊防禦方法及舉證，於判決之結果無影
    響，毋庸一一論列，併此敘明。
據上論結：本件上訴為無理由，合依民事訴訟法第四百四十九條第一項、第七十八條
判決如主文。
中      華      民      國    八十九    年      六      月    二十九    日
                                      臺灣高等法院高雄分院民事第六庭
~B1審判長法官  張國彬
~B2法      官  邱政強
~B3法      官  陳真真
右為正本係照原本作成。
如對本判決上訴，須於判決送達後二十日內向本院提出上訴狀，其未表明上訴理由者
，應於上訴後二十日內向本院提出上訴理由書。
中      華      民      國    八十九    年      七      月      一      日
~B法院書記官  張雲義
                                                                        Ｇ


司法院資訊處製作；財團法人民間司法改革基金會備份。
